【裁判字號】    97,簡上,132
【裁判日期】    971029
【裁判案由】    第三人異議之訴
【裁判全文】
臺灣板橋地方法院民事判決             97年度簡上字第132號
上  訴  人  丁○○○
訴訟代理人  廖肇衍律師
            張復鈞律師
被上訴人    甲○○
訴訟代理人  李義忠律師
上列當事人間請求第三人異議之訴事件，上訴人對於中華民國97
年4 月3 日臺灣板橋地方法院三重簡易庭96年度重簡字第8063號
第一審判決提起上訴，經本院於97年10月15日言詞辯論終結，判
決如下：
    主  文
上訴駁回。
第二審訴訟費用由上訴人負擔。
    事實及理由
一、上訴人主張：坐落台北縣五股鄉○○○段2 號土地上，門牌
    號碼台北縣股五股鄉○○路185 巷46號房屋左後方之鐵皮屋
    （如附圖所示A 、A-1 、A-2 、A-3 ，面積合計160.14平方
    公尺，下稱系爭房屋）為上訴人於民國81、82年間單獨出資
    新臺幣（下同）約4 、50萬元所興建（鐵皮屋部分委託訴外
    人丙○○建造；屋內輕鋼架委託訴外人乙○○搭建），是上
    訴人為原始起造之所有人，並非上訴人之夫陳重慶所有。詎
    被上訴人以其為陳重慶之債權人為由，向法院聲請強制執行
    （本院92年度執字第16310 號）後，竟指封上訴人所有系爭
    房屋，致系爭房屋遭執行法院查封，上訴人自得依強制執行
    法第15條規定，提起本件第三人異議之訴等情（上訴人於原
    審聲明：本院92年度執速字第16310 號被上訴人與債務人陳
    重慶間強制執行事件，關於對上訴人所有系爭房屋所為強制
    執行程序應予撤銷。原審判決上訴人敗訴，上訴人聲明不服
    提起上訴。）併為上訴聲明：(一)原判決廢棄。(二)本院92年度
    執速字第16310 號被上訴人與債務人陳重慶間強制執行事件
    ，關於對上訴人所有系爭房屋所為強制執行程序應予撤銷。
二、被上訴人抗辯：被上訴人否認系爭房屋為上訴人出資興建，
    應由上訴人就其原始起造之事實，負舉證之責。上訴人就其
    出資、興建事實，既未提出任何資金、興建之憑證，單以證
    人丙○○前後不一之證詞，難認上訴人為系爭房屋之所有人
    。遑論上訴人與債務人陳重慶為夫妻關係，除陳重慶曾於另
    案執行時，陳稱系爭房屋為伊出資興建外，其兄陳重泰、母
    陳李等，亦均於另案為相同陳述，故系爭房屋應確係債務人
    陳重慶所有等語。併為答辯聲明：上訴駁回。
三、兩造不爭執之事實：
  (一)系爭房屋為未辦保存登記之房屋。被上訴人於92年間執對債
    務人陳重慶之債權憑證為執行名義，向本院聲請強制執行（
    本院92年度執速字第16310 號），經被上訴人以系爭房屋為
    債務人陳重慶所有為由予以指封，致系爭房屋遭執行法院查
    封（執行程序尚未終結）。
  (二)上訴人於本院92年度執速字第16310 號執行事件查封系爭房
    屋時（96年6 月14日），因上訴人有自系爭房屋進出。（法
    官：系爭房屋 (185 巷46號左側鐵皮屋)是 何人於何時建造
    ？現歸何人所有？現由何人使用？）上訴人稱：系爭房屋大
    部分是我在使用，該屋是何人建造我不清楚，大都是陳重泰
    在處理，目前該屋是我與子女所居住，這鐵皮屋並無立承租
    或借用契約，我們只是單純住，陳重慶偶爾會回來住1 、2
    天，這鐵皮屋並無其他人住，這鐵皮屋7 、8 年前蓋的……
    。（法官：系爭房屋是何人所建造？）是陳重慶的大兒子陳
    建成所建造的，非陳重慶之其他兄弟所建，也非陳李所有或
    建造，也非陳尻鬨所建造。……上訴人同意進入系爭房屋內
    勘查，系爭房屋與46號別墅有明顯區隔，上訴人表示，兩屋
    並無相通，鐵皮屋有自己的大門，可自屋後圍牆之小門進出
    ……。上訴人稱：請法官記載系爭房屋是由我與陳建成出資
    興建。（法官喻：上訴人及陳建成如就債務人所指封之系爭
    房屋，認有損害權利之情，應向本院民事庭提起第三人異議
    之訴，以資救濟。），並有執行筆錄附卷可查（詳原審卷第
    65頁至70頁）。
  (三)上訴人於原審言詞辯論時陳稱：（法官：為何法官連續問兩
    次問題都沒有回答是你出資建造？）我是都有說，但書記官
    未紀錄，看筆錄時才發現這種情況。（法官：鐵皮屋是何時
    蓋的？何人在住？）與我兒子合蓋的，我兒子婚後給我兒子
    ，10幾年前蓋的，蓋在陳重泰的土地上，陳重慶一周回來2
    次等語，並有原審96年10月16日言詞辯論筆錄附卷可佐（詳
    原審卷第94、95頁）。
四、按民事訴訟如係由原告主張權利者，應先由原告負舉證之責
    ，若原告先不能舉證，以證實自己主張之事實為真實，則被
    告就其抗辯事實即令不能舉證，或其所舉證據尚有疵累，亦
    應駁回原告之請求（最高法院17年上字第917 號判例意旨參
    照）。本件上訴人主張：系爭房屋為其出資並原始起造，是
    為其獨所有等情，既為被上訴人所否認，自應由上訴人就其
    確有出資及興建之原始起造事實，負舉證之責。查：
  (一)經依上訴人聲請傳訊證人丙○○，到庭證稱：（負責系爭房
    屋何工程？）屋頂加蓋部分，Ｃ型鋼及彩色鋼板部分。（當
    初何人請你做此工程？）陳太太就是丁○○○。（此工程價
    格？）我忘記了，大約是十幾萬元以上，詳細數字不記得了
    。（你認識陳太太先生 (即陳重慶)？） 不認識。（與他有
    接觸過嗎？）沒有。（此工程自簽約、施作、付款都是丁○
    ○○與你接觸，都沒有經過他先生？）是的，沒有。（你是
    因此工程才認識她？清楚她家裡狀況嗎？）是的，不清楚她
    家裡的狀況，也沒有問過為何他先生沒有與我接觸。（你施
    作到底是什麼工程？）我是從空地整個蓋起來，大約有一樓
    半到二樓，主體是我蓋的，實際高度我忘記了，我是十多年
    前蓋的，忘了實際時間等語（詳本院97年10月15日言詞辯論
    筆錄）。查證人丙○○於原審亦曾到庭作證，經核其中：（
    你是否見過陳重慶？）施工時見過一兩次。（工程款多少錢
    ？如何付？）四、五十萬元，有現金亦有支票，支票是何銀
    行不記得了，當初沒有簽契約等語（詳原審96年9 月4 日言
    詞辯論筆錄）。顯與其於本院所為證言已有兩歧，而未可盡
    信。即證人丙○○證述情節，係有關14、15年前之事，就有
    關工程總價若干之重要事實，復有相當翻異，若無其他更明
    確之事證加以佐證（諸如上訴人支付工程款支票之兌現紀錄
    、工程估價單等），本難單憑證人丙○○之證詞，逕為系爭
    房屋為上訴人出資興建之推論。而上訴人既主張係其出資並
    交付興建工程款予丙○○，自應進一步就有關支付憑證（即
    出資之證明）提出相關佐證及說明，惟就有關出資部分，並
    未提出任何說明或佐證，自難認上訴人已就出資之事實，詳
    為說明並已盡舉證之責。
  (二)至依上訴人聲請傳訊證人乙○○，既到庭證稱：伊係負責屋
    內輕鋼架工程，是房屋主體、屋頂完工後，才搭輕鋼架等語
    。此部分顯非系爭房屋本體之施作無涉，僅係裝潢工程。是
    縱前開裝潢工程確為上訴人雇工、出資，亦不足執此推認上
    訴人為系爭房屋所有人。另證人戊○○是否向上訴人承租另
    筆門牌號碼台北縣五股股鄉○○路○ 段52巷15-6號鐵皮屋；
    陳玉環是否知悉陳重慶長年重病，家計全賴上訴人維持及陳
    重慶是否喪失勞動能力部分，則與系爭房屋是否屬上訴人出
    資興建，並無直接關聯，故不贅述，且無傳訊證人陳玉環及
    調取陳重慶病歷紀錄之必要，附此敘明。
  (三)此外，上訴人並未再提出其他證據以佐其確有出資，並興建
    系爭房屋；加以上訴人本人就有關系爭房屋為何人所出資、
    興建之陳述，承前述，前後多所翻異（先稱不知情何人所建
    ，後又陸續稱係其子陳建成所建，再改稱係伊與其子陳建成
    共同出資興建，直迄提起本件上訴後才自稱由其單獨出資興
    建。）等情已如前述，有查封執行筆錄、原審96年10月16日
    言詞辯論筆錄及本院97年6 月19日準備程序筆錄在卷可佐，
    經本院調查之結果，認上訴人主張系爭房屋為伊所有，難信
    為真正。
五、基上，上訴人既無法證明其對系爭房屋（執行標的物）有足
    以排除強制執行之權利。從而，上訴人基於強制執行法第15
    條規定，請求本院92年度執速字第16310 號強制執行事件，
    關於對系爭房屋所為強制執行程序應予撤銷，為無理由，不
    應准許。原審為上訴人敗訴之判決，並無不合。上訴意旨指
    摘原判決不當，求予廢棄改判，為無理由，應予駁回。
據上論結，本件上訴為無理由，依民事訴訟法第436條之1第3項
、第449條第1項、第78條，判決如主文。
中    華    民    國    97    年    10    月    29    日
                  民事第一庭    審判長法  官  李世貴
                                      法  官  黃若美
                                      法  官  黃信滿
以上正本證明與原本無異
不得上訴
中    華    民    國    97    年    10    月    29    日
                                 書記官  林月蓉


司法院資訊處製作；財團法人民間司法改革基金會備份。
